臺灣高等法院刑事判決　　　　　　　　 94年度上訴字第2844號
上　訴　人
即　被　告　丙○○
指定辯護人　本院公設辯護人　甲○○
上列上訴人因違反槍砲彈藥刀械管制條例等案件，不服台灣桃園
地方法院94年度訴字第614號，中華民國94年7月12日第一審判決
（起訴案號：台灣桃園地方法院檢察署94年度偵字第2407號）提
起上訴，本院判決如下：
    主  文
上訴駁回。
    事  實
一、丙○○綽號「豪哥」，於民國81年間，因竊盜案件，經台灣
    台北地方法院判處有期徒刑1年，於82年5月22日執行完畢；
    又於84年間，因竊盜、違反麻醉藥品管理條例案件，經台灣
    台中地方法院判處有期徒刑3年、6月，又於86年間，因竊盜
    案件，經台灣南投地方法院判處有期徒刑1年2月，嗣後定應
    執行有期徒刑 4年，於88年11月20日執行完畢，仍不知悔悟
    。
二、丙○○在92年 8月間因與乙○○所介紹認識之余若榛有毒品
    方面之金錢糾葛，因尋余若榛無著，乃圖挾持乙○○以迫使
    余若榛出面解決。未經許可，非法取得具有殺傷力，仿ＢＥ
    ＲＥＴＴＡ廠半自動手槍製造之金屬玩具手槍已換裝土造金
    屬槍管之改造手槍1支（槍枝管制編號000 0000000號）及內
    裝填不具有殺傷力之改造子彈8顆。於92年 8月22日凌晨5時
    許攜帶該手槍、子彈，至乙○○與其同居男友林信智所居住
    之桃園縣中壢市○○路323號5樓。丙○○按門鈴後，由林信
    智弟弟林信仁之友人邵金河應門，見丙○○來意不善不敢開
    門，呼叫乙○○，乙○○打開外門，丙○○甚為不滿，責罵
    邵金河為何不開門，並持手槍槍柄毆打邵金河肩背部（傷害
    部分未據邵金河提出告訴），要求乙○○隨同其離去。乙○
    ○因見丙○○態度兇狠毆打邵金河且持有手槍，心生畏懼，
    自由意識遭強制，不得已與丙○○下樓，丙○○押乙○○坐
    上不知情之丙○○友人何文政所駕駛之車號ＭＪ─2345號自
    小客車後座，丙○○亦坐在後座持槍監控，剝奪乙○○之行
    動自由。後何文政與同車之女友顏芳梅駕車至桃園縣平鎮市
    ○○路86號名家商務旅館休息，由丙○○駕車強押乙○○購
    買食物後再返回名家商務旅館住入６０９室。丙○○令乙○
    ○打電話找出余若榛，乙○○因迫不得已乃撥打電話，迨同
    日中午12時10分許，因警方在名家商務旅館臨檢救出乙○○
    ，乙○○始恢復其行動自由。並當場查獲改造手槍 1支及其
    內裝填不具有殺傷力之改造子彈 8顆及海洛因、安非他命、
    大麻、吸食器、電子秤等物（所涉毒品部分，另案偵辦）。
三、案經乙○○告訴由桃園縣政府警察局移請臺灣桃園地方法院
    檢察署檢察官偵查起訴。
    理　由
一、訊之上訴人即被告丙○○，矢口否認有違反槍砲彈藥刀械管
    制條例及妨害自由犯行，於本院辯稱：當天去找乙○○，有
    私事請教她，她帶我去旅館，後來打她電話找游文龍來，槍
    枝是游文龍的，游文龍離去後，警察就來了，本案是乙○○
    設局栽贓陷害云云。於警詢中稱：我當日前往名家旅館找游
    文龍，乙○○（當時冒名吳佳娟）也在房間內，就被警查到
    ，槍枝是游文龍的云云（見92年度偵字第18476號卷第7頁、
    第 8頁）。於檢察官訊問稱：當天和乙○○約在火車站見面
    ，乙○○開車載我去名家旅館，我至櫃台付錢，才進房警察
    就來了，我沒帶東西去旅館云云（見同上偵卷第 194頁、第
    195 頁）。於原審法院準備程序時稱：當天游文龍、乙○○
    、我三人同坐一部車去汽車旅館，由游文龍開車，旅館費用
    是游文龍付的，改造手槍不知道是誰的云云（見原審卷第45
    頁）。於原審審理時稱：是乙○○介紹一個女子跟我借錢，
    當日是乙○○叫我過去的，說她被男朋友打，我去找她，在
    旅館乙○○一直聯絡游文龍，不知道為何警察來會查到槍云
    云（見原審卷第144頁）。
二、然查：
（一）上開犯罪事實，迭據被害人乙○○於警訊、偵審及原審中
      指訴綦詳（見同上偵查卷第28頁至第33頁、第104頁、第1
      83頁、第184頁、第244頁，原審卷第81頁至第89頁）。於
      原審並以證人身份作證證述：我介紹余若榛與被告認識，
      後來兩人發生金錢糾紛，是因為毒品。92年8月22日凌晨5
      時許，被告到我所居住之桃園縣中壢市○○路323號5樓按
      門鈴，先由友人邵金河應門，我去開門，被告進入屋內後
      ，我看到他拿一支手槍，用槍柄打邵金河背部責罵他為何
      不開門後，即要帶我去找余若榛，因為被告手上有槍所以
      我不得已只好跟他下樓，後來是搭上何文政所駕駛的車輛
      前往名家商務旅館。到名家商務旅館後，何文政和她老婆
      顏芳梅在另外一個房間，我和被告在６０９號房內，被告
      將手槍用報紙包著帶入房間內，我在房內因為害怕所以就
      一直打電話和余若榛聯絡。在被查到當時偵訊中會說旅館
      ６０９室是游文龍住的，是因為當時被告知道我假冒我妹
      妹吳佳娟名義應訊，為了怕被告揭穿，所以就同意被告提
      議將責任推給游文龍，實際上沒有游文龍這個人等語（見
      原審卷第81頁至第89頁）。證人邵金河在偵查中也具結證
      稱：92年 8月22日凌晨丙○○到上址找乙○○，一進入屋
      內就罵我，並用一把銀色手槍打我右肩後，就把乙○○帶
      走去找人等語（見同上偵查卷第235頁至第236頁）。證人
      林信仁亦於檢察官訊問時具結證稱：當天被告按電鈴，他
      進來後蠻兇的，好像因為乙○○朋友欠人家錢，他叫乙○
      ○帶他去找朋友要錢，就帶著乙○○走了（見同上偵查卷
      第209頁、第210頁）。另證人即名家商務旅館服務生羅秀
      雯也在偵查中具結證稱：有看過被告帶一個女孩進去旅館
      ，被告用現金付錢，進房間時有背著一個大包包等語（見
      同上偵查卷第213頁至第214頁）。被害人乙○○證述之情
      節確與事實相符。
（二）另警方在名家旅館當場查獲被告時，房中僅被告與被害人
      二人在場，並扣得有手槍1支及內裝子彈8顆，有桃園縣政
      府警察局平鎮分局扣押筆錄在卷可稽（見同上偵查卷第51
      頁、第52頁）。經送請內政部警政署刑事警察局鑑定結果
      ，認扣案手槍一支（槍枝管制編號：0000000000）係仿Ｂ
      ＥＲＥＴＴＡ廠半自動手槍製造之金屬玩具手槍，換裝土
      造金屬槍管改造而成之改造手槍，機械性能良好，可擊發
      適用子彈，認具殺傷力。 8顆由土造金屬彈殼加裝口徑零
      點27吋建築工業用彈與土造金屬彈頭組合而成之不具有殺
      傷力之改造子彈等情，有同局92年9月30日刑鑑字第09201
      64 622號槍彈鑑定書在卷足憑（見同上偵查卷第79頁至第
      84頁）。
（三）至被告原審辯護人以證人邵金河於偵查中稱何文政於被告
      進入林信智住處後，曾持另一把黑色手槍予被告，指扣案
      之手槍並非被告持以妨害乙○○行動自由之手槍云云。按
      證據之取捨、犯罪事實之認定及證據之憑信力如何，乃事
      實審法院之職權，如其取捨不違背經驗法則與論理法則，
      即不得指為違法。又證人之陳述有部分前後不符，或相互
      間有所歧異時，究竟何者為可採，法院仍得本其自由心證
      予以斟酌，非謂一有不符或矛盾，即應認其全部均為不可
      採信，如其基本事實之陳述與真實性無礙時，則仍非不得
      予以採信。又事實審法院對於被告之犯罪事實，應從各方
      面詳予調查，以期發現真實；證人之供述，若前後有所不
      同，事實審法院應本於經驗法則、論理法則，斟酌其他情
      形，作合理之比較，定其取捨，並敘明取捨之理由，若所
      供述證據之一部與基本事實相符，仍得資為斷罪之依據，
      非謂一有不符，即認其全部供述為不可採（最高法院90年
      度台上字第5080號判決、90年度台上字第1430號判決意旨
      參照）。查乙○○於原審審理中明確證述，並未見到何文
      政另持一把黑色手槍，且當庭指認扣案之改造手槍即係被
      告當日持以妨害其行動自由之手槍等語（見原審第83頁、
      第86頁）。證人何文政於原審審理中亦結證稱根本不認識
      邵金河也未另持有手槍等語（見原審卷第 129頁）。參以
      查獲當日警方除在被告所住名家商務旅館６０９室查獲本
      案手槍外，另經證人何文政（當時冒名其兄何炳發名義應
      訊）之同意，在其所居住之旅館７０７室搜索，並未另查
      獲手槍，有桃園縣政府警察局平鎮分局扣押筆錄、扣押物
      品目錄表、同意搜索證明書等在卷可佐（見同上偵查卷第
      51頁至第53頁）。證人邵金河所述被告丙○○持扣案銀色
      手槍以槍柄毆打後再強押乙○○之事實應可採信。所稱另
      有一把黑色手槍雖非真實，然揆之前開說明，其所為基本
      事實之陳述與真實性無礙時，法院仍非不得予以採信，是
      尚無從以之有部分不符之陳述，為有利於被告之認定。又
      證人何文政雖稱在汽車上未看到被告以槍押乙○○云云。
      當係因其開車載被告及被害人，涉及持有槍枝及妨害自由
      之犯罪，恐其自身亦涉及刑責，所為推諉及迴護之詞，尚
      難採信。至被告雖開車帶同乙○○於進入旅館之前，前往
      購買食物，但當時乙○○仍在邵金河被毆打，被告持有手
      槍之威脅控制之下，自由意識受到強制，不敢逃跑或求救
      ，不能因此認定其行動自由尚未被剝奪。
（四）綜上所述，被告由警訊、偵查、原審及本院中，每次陳述
      ，無一相符，相互矛盾，且迄今仍提不出游文龍之年籍、
      住址以供調查，所辯為卸責之詞，不足採信，其罪證明確
      ，犯行均洵堪認定，應予依法論科。
三、按未經許可持有槍、彈，一經持有即成立犯罪，至其持有之
    繼續乃行為之繼續，俟持有行為終了為止，僅屬一個持有行
    為，不得割裂論罪。若以之犯他罪，兩罪間之關係如何，應
    視開始持有之原因為斷。如早已非法持有槍彈，後另起意犯
    罪，或意圖犯甲罪而持有槍、彈，卻持以犯乙罪，均應以數
    罪併罰論處；必因意圖犯某罪而持有槍、彈，後果以之犯該
    罪，兩罪間始有牽連犯之適用（最高法院89年度台上字第12
    39號、第5376號、90年度台上字第1035號、第7498號判決意
    旨參照）。被告否認持有手槍，無從查證其原開始持有之原
    因，惟依現有證據，被告於92年 8月22日持改造手槍剝奪乙
    ○○行動自由，應認被告持有改造手槍係供犯妨害自由行為
    之用，核其所為，係犯刑法第302條第1項之妨害自由罪及修
    正前槍砲彈藥刀械管制條例第11條第 4項之未經許可持有可
    發射子彈具有殺傷力之改造槍枝罪。被告行為後，槍砲彈藥
    刀械管制條例業於94年 1月26日修正公布施行，原條例第11
    條第4項規定：未經許可，持有、寄藏或意圖販賣而陳列第1
    項所列槍砲者，處1年以上7年以下有期徒刑，併科新臺幣 7
    百萬元以下罰金。新條例第11條刪除併入第 8條，修正後槍
    砲彈藥刀械管制條例第8條第4項規定：未經許可持有第 4條
    第1項第1款所定其他可發射金屬或子彈具有殺傷力之各式槍
    枝者，處3年以上10年以下有期徒刑，併科新台幣700萬元以
    下罰金。經比較新舊法之結果，以修正前之槍砲彈藥刀械管
    制條例第11條第4項規定有利於被告，依刑法第2條第 1項但
    書之規定，應適用修正前行為時之槍砲彈藥刀械管制條例第
    11 條第4項規定處斷。檢察官起訴書雖記載被告係犯修正後
    之槍砲彈藥刀械管制條例第8條第4項之罪，惟公訴檢察官已
    更正為行為時之法律。被告所犯上開二罪間，具有目的與手
    段之牽連關係，應依刑法第55條規定，從較重之未經許可持
    有可發射子彈具有殺傷力改造槍枝罪處斷。被告利用不知情
    之何文政駕車將乙○○押往名家商務旅館之犯行，為間接正
    犯。又被告於其以非法方法剝奪告訴人行動自由之際，雖同
    時以強暴、脅迫使告訴人行無義務之事，惟刑法第 302條之
    妨害自由罪，原包括私行拘禁及以其他非法方法剝奪人之行
    動自由而言。所謂非法方法，當包括強暴、脅迫等情事在內
    ，故於剝奪行動自由行為繼續中，恐嚇被害人，並強暴、脅
    迫被害人行無義務之事，自包含於剝奪被害人行動自由之同
    一犯意中，縱其所為合於刑法第 304條之情形，仍應視為剝
    奪被害人行動自由之部分行為，無另成立刑法第 304條以脅
    迫使人行無義務之事罪，亦無認該等罪與刑法刑法第 302條
    第 1項之罪，具有何等方法結果之牽連關係（最高法院87年
    度台上字第1066號判決及86年度台上字第2504號判決意旨參
    照）。被告所為，並不另成立強制罪，檢察官起訴認被告所
    為係犯刑法第304條第1項之強制罪，起訴法條尚有未洽，應
    予變更。又被告有事實欄所載犯罪科刑執行完畢之紀錄，有
    本院被告全國前案紀錄表附卷可稽，其於前案有期徒刑執行
    完畢後5年內，再犯本件之罪，為累犯，依法加重其刑。
四、
（一）公訴意旨另以：被告丙○○自不詳時、地起，未經許可，
      無故持有具殺傷力，巴西ＴＡＵＲＵＳ廠ＰＴ一一一型九
      ＭＭ制式半自動手槍1枝、具殺傷力之土造子彈3顆（1 顆
      經試射鑑驗用罄）、制式子彈15顆，於92年11月15日晚上
      9時40分許為警在桃園縣桃園市○○○路○段69巷12號天堂
      鳥汽車旅館６７０號房查獲。因認被告另涉有槍砲彈藥刀
      械管制條例第7條第4項、第12條第 4項之未經許可無故持
      有槍、彈罪嫌。
（二）按犯罪事實應依證據認定之，無證據不得認定其犯罪事實
      ，刑事訴訟法第154條第2項定有明文。而公訴人認被告涉
      有上述之持有槍、彈犯行，係以在天堂鳥汽車旅館６７０
      室查獲槍、彈，及天堂鳥汽車旅館經裡王飛龍之證述為依
      據。惟訊據被告堅決否認有此部分持有手槍、子彈之犯行
      ，辯稱：槍、彈是王志明持有的，當天他先離開，伊並不
      知情等語。
（三）經查：當時在場之證人陳美倫於警詢、偵查中證述：當天
      是王志明開車載我和丙○○一起到那裡去唱歌。查獲之槍
      、彈是王志明的，王志明因為說要出去送貨，所以不在查
      獲現場。現場女子葉恬宇是最後進來的，她進來沒多久，
      警察就到了等語（見92年度偵字第 18861號偵查卷第20頁
      背面至第22頁、第73頁、第158頁、第159頁）、。另一現
      場證人謝英娜於偵查中證述：當天是羅鳳嬌載我要去還丙
      ○○錢，我到的時候裡面已經有二男一女，男生一位是丙
      ○○，另一位我不認識等語（見同上偵查卷第72頁）。證
      人羅鳳嬌在警詢中稱：當天我到的時候裡面已經有二男一
      女，其中有一個男生先離開，我不認識他等語（見同上偵
      查卷第26頁背面至第28頁）。證人葉恬宇在原審證稱：92
      年11月15日晚上 9時許與被告在天堂鳥汽車旅館６７０室
      內為警查獲。我是自己開車前往，我到的時候裡面有很多
      人，其中有我的朋友羅鳳嬌，其中有一個男子在我剛到不
      久他就中途離開。我隱約有聽到那名男子說要去送東西，
      會再回來，那個男子是坐在靠床邊的沙發上，警察進入房
      間內後，要我們集中站到床鋪邊。警察是在床下查獲槍枝
      ，被告當天身體不舒服，並未接近放槍的床鋪邊（見原審
      卷第131頁至第133頁）。又證人旅館經理王飛龍於原審結
      稱：當天是配合警方臨檢才去６７０室敲門。警方是提供
      車號問我們旅館內有無該輛車子，我們才去查，我並未親
      眼看到這輛車子開進旅館，是在播放監視錄影帶時看到駕
      駛是一個男的，而查獲也只有一個男的，所以我才會想應
      該就是被告開的車。錄影帶內看不清楚車內有幾人，我不
      能確定駕駛確實是被告，我們旅館並未做訪客管制，中間
      有無人進出房間，我們也無從得知等語（見原卷審第第11
      8頁至第124頁）。是當天確有另一名男子王志明曾出現在
      該房間內，且在警察查獲前已先行離去。而證人王飛龍亦
      無法確認當時駕車進入旅館之男子為被告。在該旅館房間
      查獲上開槍彈，當時又非在被告持有中；上揭證人等又證
      明槍彈為王志明所有，被告並未接觸，此外復查無其他積
      極證據足以證明槍彈為被告持有支配中，此部分尚難證明
      被告犯罪。惟公訴意旨認與前揭論罪科刑之部分，有想像
      競合犯或連續犯之裁判上一罪關係，爰不另為無罪之諭知
      。
五、原審基此認定，援引依刑事訴訟法第 300條，修正前行為時
    槍砲彈藥刀械管制條例第11條第4項，刑法第 302條第1項、
    第11條前段、第2條第1項前段、第47條、第55條、第42條第
    2項前段、第38條第1項第1款，罰金罰鍰提高標準條例第2條
    等規定。審酌被告持槍剝奪被害人行動自由、強制被害人行
    無義務之事等非法手段，造成被害人等身心之損害，危害社
    會治安及其素行，犯罪後態度等一切情狀，量處有期徒刑 2
    年，併科罰金新台幣10萬元，如易服勞役以銀元 300元即新
    台幣 900元折算一日。扣案由仿ＢＥＲＥＴＴＡ廠半自動手
    槍製造金屬玩具手槍改造而成之改造手槍一支（槍枝管制編
    號：0000000000），屬違禁物，不問屬於犯人與否，應依刑
    法第38條第1項第1款之規定宣告沒收。另扣案之改造子彈不
    具殺傷力而非違禁物，被告否認所有，其持有來源或借得或
    購得，不能證明所有，無庸宣告沒收。經核其認事用法，均
    無不合。被告上訴意旨，仍執前詞，否認犯罪，核無理由，
    上訴應予駁回。
六、被告經合法傳喚，無正當理由不到庭，爰不待其到庭陳述，
    逕行判決。
七、據上論斷，應依刑事訴訟法第368條、第371條，判決如主文
    。
本案經檢察官黃柏齡到庭執行職務。
中    華    民    國    94    年    11    月    1     日
                  臺灣高等法院刑事第二十三庭
         　                   審判長法  官  尤豐彥
           　                       法  官  張明松
             　                     法  官  趙功恆
以上正本證明與原本無異。
如不服本判決，應於收受送達後十日內向本院提出上訴書狀，其
未敘述上訴之理由者並得於提起上訴後十日內向本院補提理由書
（均須按他造當事人之人數附繕本）。
                                    書記官  孫佩琳
中　　華　　民　　國　　94　　年　　11　　月　　1 　　日
附錄本案論罪科刑法條全文：
刑法第302條第1項
私行拘禁或以其他非法方法，剝奪人之行動自由者，處五年以下
有期徒刑、拘役或三百元以下罰金。
修正前行為時槍砲彈藥刀械管制條例第11條第1項、第4項
未經許可，製造、販賣或運輸第四條第一項第一款所稱其他可發
射金屬或子彈具有殺傷力之各式槍砲者，處五年以上有期徒刑，
併科新臺幣一千萬元以下罰金。
未經許可，持有、寄藏或意圖販賣而陳列第一項所列槍砲者，處
一年以上七年以下有期徒刑，併科新臺幣七百萬元以下罰金。
